臺灣臺北地方法院民事裁定
110年度重訴字第726號
聲  請  人
即  原  告  林律廷  
訴訟代理人  劉凡聖律師
            黃紀方律師
相  對  人
即追加原告  鄒文槐    籍設臺北市○○區○○路0段000號0樓                          （臺北○○○○○○○○○）

被      告  許德義  
上列當事人間請求返還不當得利事件，原告聲請追加相對人鄒文
槐為原告，本院裁定如下：
    主  文
相對人鄒文槐應列為本件之原告。
    理  由
一、按繼承人自繼承開始時，除本法另有規定外，承受被繼承人
    財產上之一切權利、義務；繼承人有數人時，在分割遺產前
    ，各繼承人對於遺產全部為公同共有；公同共有物之處分及
    其他之權利行使，除法律另有規定外，應得公同共有人全體
    之同意，此於所有權以外之財產權，由數人共有或公同共有
    者，準用之，民法第1148條第1項前段、第1151條、第828條
    第3項、第831條分別定有明文。次按公同共有債權人起訴請
    求債務人履行債務，係公同共有債權之權利行使，非屬回復
    公同共有債權之請求，尚無民法第821條規定之準用，而應
    依同法第831條準用第828條第3項規定，除法律另有規定外
    ，須得其他公同共有人全體之同意，或由公同共有人全體為
    原告，其當事人之適格始無欠缺（最高法院110年度1961號
    判決意旨參照）。又訴訟標的對於數人必須合一確定而應共
    同起訴，如未共同起訴之人所在不明，經原告聲請命為追加
    ，法院認其聲請為正當者，得以裁定將該未起訴之人列為原
    告，民事訴訟法第56條之1第3項前段亦有明定。
二、聲請意旨略以：訴外人即被繼承人鄒凌風生前與被告簽訂信
    託契約（下稱系爭信託），約定信託金額新臺幣（下同）1,
    000萬元，並於民國108年10月16日自鄒凌風之銀行帳戶移轉
    1,000萬元予被告，惟系爭信託約定被告兼任系爭信託之受
    託人及受益人，顯然違反信託法第34條規定，依信託法第5
    條、民法第71條規定，應屬無效，被告受領上開1,000萬元
    無法律上原因，鄒凌風得依民法179條規定請求被告返還1,0
    00萬元。又鄒凌風於108年10月18日死亡後，伊與相對人為
    鄒凌風之第一順位繼承人，自得繼承上開法律關係共同向被
    告請求返還1,000萬元，惟因相對人現所在不明，無從得其
    同意而共同起訴請求，爰依民事訴訟法第56條之1第3項規定
    ，請求本院准予追加相對人為本件原告等語。
三、經查，聲請人主張依民法第179條規定及繼承之法律關係，
    請求被告返還1,000萬元，乃基於繼承取得之公同共有債權
    ，屬固有必要共同訴訟，未得全體公同共有人之同意，應由
    公同共有人全體共同起訴，其當事人適格始無欠缺。然鄒凌
    風之繼承人除聲請人外，尚有相對人，此有鄒凌風繼承系統
    表、聲請人及相對人之戶籍謄本、本院民事紀錄科查詢表等
    件可參（見本院卷第21、19、59、43頁）。而相對人於107
    年5月18日即已出境未歸，戶籍於109年1月3日經戶政機關逕
    行遷入戶政事務所，並於109年6月11日註記遷出國外，復已
    於108年10月19日經其親屬通報失蹤，本院亦查無其可得送
    達之其他國內外地址等情，復有其個人資料查詢結果、入出
    境資料查詢結果、受（處）理失蹤人口案件登記表、外交部
    領事事務局110年11月24日領一字第1105127387號函等件可
    佐（見不公開卷、本院卷第69、91頁），堪認相對人確屬所
    在不明，而無從徵得其同意而共同起訴。從而，本院審酌聲
    請人提起本件訴訟係伸張其權利所必要，則其聲請將未共同
    起訴之相對人追加為本件原告，核屬正當，茲依民事訴訟法
    第56條之1第3項規定，將相對人列為本件原告。
四、爰裁定如主文。 
中　　華　　民　　國　　111 　年　　1　　月　　 7　　日
　　　　　　　　　民事第六庭  審判長法　官　許純芳
　　　　　　　　　
　　　　　　　　　　　　　　　　　　法　官　杜慧玲
　　　　　　　　　
　　　　　　　　　　　　　　　　　　法　官　許柏彥
以上正本係照原本作成。
如不服本裁定應於送達後10日內向本院提出抗告狀，並繳納抗告
費新臺幣1,000元。
中　　華　　民　　國　　111 　年　　1 　　月　　10　　日
                                    書記官  蔡庭復